臺灣板橋地方法院刑事判決　　　　　　100年度簡上字第663號
上　訴　人
即　被　告　王阿菊
選任辯護人　陳添信律師
　　　　　　吳奎新律師
上列上訴人即被告因賭博案件，不服本院刑事庭中華民國100 年
6 月23日100 年度簡字第4019號刑事簡易判決（聲請簡易判決處
刑案號：臺灣板橋地方法院檢察署100 年度偵字第3461號），提
起上訴，本院管轄之第二審合議庭判決如下：
    主  文
原判決撤銷。
王阿菊犯圖利聚眾賭博罪，處有期徒刑參月，併科罰金新臺幣貳
萬元，徒刑如易科罰金，罰金如易服勞役，均以新臺幣壹仟元折
算壹日。
    事  實
一、王阿菊於民國98年5 月間起至同年10月間止，為新北市○○
    區○○路156 之1 號2 樓房屋（起訴書及原審均誤載為新北
    市○○區○○路156 號2 樓，下稱系爭房屋）之實際承租使
    用人，竟意圖營利，而基於供給賭博場所及聚眾賭博之犯意
    ，於前開時間內將之提供作為賭博場所，聚集含謝秀量、高
    銘發、林阿靠在內之不特定賭客於上開場所賭博財物，該等
    賭客以麻將作為賭具，賭法為每底新臺幣（下同）600 元，
    一台100 元，放槍者付1 底加台數之賭資予胡牌者，自摸者
    則向其他3 家收取1 底加台數之賭資，王阿菊則向賭客收取
    每圈（將）800 元至1000元不等之抽頭金。嗣因賭客謝秀量
    積欠王阿菊大量賭債無力償還，於99年12月30日報警處理，
    始悉上情。
二、案經新北市政府警察局板橋分局報告臺灣板橋地方法院檢察
    署檢察官偵查起訴。
    理  由
壹、證據能力部分：
    按被告以外之人於審判外之陳述，雖不符前4 條之規定，而
    經當事人於審判程序同意作為證據，法院審酌該言詞陳述或
    書面陳述作成時之情況，認為適當者，亦得為證據，刑事訴
    訟法第159 條之5 第1 項定有明文。查本案認定事實所引用
    之卷內證據資料，除原已符同法第159 條之1 至第159 條之
    4 規定、及法律另有規定等傳聞法則例外規定，而得作為證
    據外，並無證據證明係公務員違背法定程式所取得，而檢察
    官、被告即上訴人王阿菊及辯護人於本院行準備程序時，均
    同意其作為本案證據之證據能力（簡上卷一第26頁、簡上卷
    二第46頁），且本院審酌前揭陳述作成時之情況，並無違法
    取證之瑕疵，亦認以之作為證據為適當，是本件有關被告以
    外之人於審判外之言詞或書面陳述等供述證據，依前揭法條
    意旨，自均得為證據。
貳、實體部分：
一、訊據被告矢口否認有何圖利供給賭博場所或聚眾賭博之犯行
    ，辯稱：系爭房屋從98年1 月起是伊兒子與友人張克勇所承
    租，後來同年5 月間改為伊朋友孫麗華承租，在其等承租期
    間伊最多是去幫兒子打掃、或是去拜訪孫麗華，伊並未居住
    在該處，亦不可能利用該處作為聚賭場所云云。經查：
  (一)被告本件犯罪事實，業經證人即賭客謝秀量於99年12月30日
    警詢中證稱：伊自98年5 月間至98年10月間陸續有到新北市
    ○○區○○路156 號2 樓（按應將中和路156 之1 號2 樓之
    系爭房屋誤為該址）打麻將賭博，當時系爭房屋之負責人就
    是被告，負責莊家抽頭與放款，賭博方式為每底600 元、每
    台100 元的方式對賭，自摸贏錢的那一方要給莊家200 元抽
    頭，1 將（按即每圈之意）共要800 元，抽頭金都為被告所
    有；伊於該等期間輸了75萬元，期間伊陸續開了7 張支票，
    其中6 張面額10萬元、1 張面額15萬元，被告當時表示每張
    面額10萬元的支票每個月要付1 萬元利息，伊在98年5 月至
    10月份均有付利息，11月後伊無力償還，被告則表示可以幫
    伊向錢莊借錢償還，故伊在98年11月至99年3 月8 日間即以
    向錢莊借貸的方式處理伊與被告間的債務；99年3 月8 日被
    告要求伊寫借據償還向錢莊借貸的部分帳務，內容為開立支
    票、本票面額各50萬元，99年4 月23日伊拿現金57萬元到中
    和區○○路某處交給被告還清所有與錢莊的債務，之後在99
    年5 月至10月間復先後開立本票共116 萬元等語（偵卷第5-
    6 頁），已就其於98年5 月至10月間曾在被告於系爭房屋所
    開設之賭場賭博、如何積欠被告款項、及以何種方式償還款
    項等情均詳述明確。而其此等證述，與其於100 年2 月14日
    偵查中之證述：98年5 月間在被告所承租的系爭房屋賭博打
    麻將，當時很多人去，有一位叫林阿靠，還有高明發（按應
    為高「銘」發之誤），賭法是61（按即底600 元、1 台100
    元），一個人插花是300 元，被告收抽頭金，自摸要給她20
    0 元，一將抽800 元；當時伊賭輸，被告說要借伊錢收取利
    息，一直到10月間伊陸續開給被告7 、8 張票，98年11月間
    伊沒有錢付利息，被告叫伊到錢莊借30分利息的錢給她等語
    （偵卷第19-20 頁），其間經核並無顯然歧異之處。且其亦
    提出99年3 月10日簽立予被告之借據1 紙在卷為其佐證（偵
    卷第11頁），而此借據並與被告於偵查中所提出之借據1 紙
    內容相符（偵卷第43頁），顯見雙方於99年3 月間確有50萬
    元之金錢往來無訛。次查，證人高銘發於偵查中亦證稱：被
    告有召集謝秀量、伊及林阿靠到她家賭博，從98年開始，是
    賭麻將，4 個人玩，1 台100 元、1 底600 元，被告抽頭的
    方式是1 將抽4 次，每次200 元，共抽800 元，有插花的要
    抽1000元等語（偵卷第62-63 頁），經核關於被告於經營賭
    博場所收取抽頭金一事，與前揭證人謝秀量所述，除每圈收
    取之抽頭金是否因賭客插花與否而有800 元或1000元之差異
    外其餘均屬相符，又其等所述及之賭博地點，亦有系爭房屋
    之租賃契約2 份附卷可佐（簡上卷一第4-10頁），則其等前
    開證述本難認有何顯然之瑕疵可指。
  (二)被告雖以前詞置辯，其聲請傳喚之證人孫麗華且於審理中證
    稱：伊與被告是朋友，先前伊家中發生變故要賣房子，向被
    告講起要租屋的事，被告就說他兒子那邊有，後來就和房東
    簽約，租了之後也有實際入住，伊及伊兒子、女兒都住在該
    處，兒子、女兒當時都有在上班；伊沒有打牌的習慣，也沒
    有人在那裡打過牌，被告也沒有住在那邊，只有去找過伊等
    語（簡上卷二第81-84 頁）。惟查，單就系爭房屋之用途乙
    節，被告於警詢中即曾供稱：伊沒有在經營賭場，新北市○
    ○區○○路156 號2 樓是伊租來和伊兒子住的，只是朋友之
    間偶爾會相約打麻將作為消遣，也沒有抽頭等語（偵卷第4
    頁）。是其於警詢時既已明確表示「系爭房屋係伊所承租用
    與兒子共住」、「確實會在該處打麻將」之事實，則其於本
    院審理時改稱上情，並於準備程序時供稱：在伊兒子及孫麗
    華承租系爭房屋的時候，伊都沒有看過有人在那邊打麻將，
    也沒有聽說有人在那邊打麻將等語（簡上卷二第48頁），顯
    然前後即有甚為矛盾之處；而證人孫麗華既亦稱「沒人在該
    處打麻將」，則其證述亦有與被告先前供述歧異之相同瑕疵
    ，是否足採本非無疑。次以，被告固提出系爭房屋之租賃契
    約2 份（簡上卷一第4-10頁），其上載明98年1 月1 日至98
    年4 月29日該屋以證人張克勇及被告之子倪文彬為承租人，
    98年5 月2 日至99年4 月2 日則由證人孫麗華為承租人等內
    容；然細究其契約之記載，被告於2 份契約中均始終為契約
    之連帶保證人，此情形於其子承租時固可想像，然證人孫麗
    華於審理中既稱其兒女均為有正常工作之人，則若被告僅屬
    單純介紹承租之角色，豈可能願意無端承擔擔任連帶保證人
    之風險？又查該等契約中，無論係案外人倪文彬所使用之00
    00000000號、0000000000號、證人張克勇所使用之00000000
    00號、或證人孫麗華所使用之0000000000號等行動電話門號
    ，其帳單地址均從未寄往該屋，此有該等門號之基本資料查
    詢結果在卷可查（簡上卷二第8 、12、15、20、24、34頁）
    ，而若被告所辯為真，又為何實際居住該處之人均無將所使
    用之行動電話帳單變更寄送至該址之必要？凡此均與一般正
    常承租房屋居住之情形不符，故被告稱系爭房屋係為該等承
    租人所使用乙節，即甚為可疑。
  (三)而就此等疑點，系爭房屋之出租人羅聰偉則經本院依職權傳
    訊於審理中證稱：系爭房屋是伊的房子，該屋是L 型，分前
    、後棟彼此有隔間，門牌一個是156 號、一個是156 號之1
    ，都是2 樓，伊的戶籍在156 號，出租的是156 號之1 ，該
    屋收房租時大多都是在被告廣福路的家那邊收，從來沒有跟
    張克勇收過租金，98年4 月間換成孫麗華承租後，還是大部
    分都由被告付租金付到99年4 月2 日退租為止，只有跟孫麗
    華在系爭房屋那邊收過1 、2 次租金，收租金時並沒有看過
    孫麗華的兒女在該處出入過，99年4 月之後還有再租給別人
    一次，好像叫什麼「鴛鴦」，當時應該也是被告付租金等語
    （簡上卷二第71-77 頁），則其既然明確表示系爭房屋於前
    揭98年1 月間起至99年4 月間止、甚至證人孫麗華非承租人
    後之期間內，該屋之租金均為被告所支付，又參酌被告前開
    無端擔任證人孫麗華之連帶保證人、及契約相關承租人之行
    動電話帳單均從未寄往系爭房屋等不合理之情形，及證人羅
    聰偉僅為房東之角色，難認有何捏造事實誣陷被告之必要等
    等相關情狀，顯見於該等期間系爭房屋之實際承租使用人實
    為被告，而契約上之相關承租人則無非僅屬被告承租該屋之
    人頭甚明。故被告所辯關於其並非該屋之承租人云云，顯難
    採信為真，且按被告刻意隱瞞其承租使用系爭房屋之事實觀
    之，益徵前開證人謝秀量、高銘發所述被告利用該屋作為賭
    博場所以圖利等情，確屬有據。至於證人孫麗華雖於審理中
    另證稱：系爭房屋的房租是伊自己付的，租賃期間應該沒有
    請被告幫伊付過房租，如果來不及會打電話請被告幫忙墊，
    但這個機會很少，頂多1 、2 次等語（簡上卷二第83頁），
    惟其證詞既與被告有相同之瑕疵，已如前述，且此部證述經
    核又與證人羅聰偉之證述有顯然之差異，顯見證人孫麗華所
    述，無非僅屬迴護被告之詞，不足採信。
  (四)另查，雖證人林阿靠於偵查中證稱：被告並未找伊、謝秀量
    、高銘發等人去她家賭博，不知道被告抽頭的事，也不知道
    謝秀量有無向被告借錢等語（偵卷第66-67 頁）；又證人王
    良丞則於審理中證稱：伊認識被告及謝秀量，伊記得99年3
    月間被告有打電話給伊叫伊載她去謝秀量的家裡，被告說謝
    秀量要裝潢幼稚園，要向她調50萬元，當天謝秀量家總共有
    伊、被告、謝秀量、高銘發等4 個人，被告當天有帶錢去，
    離開時也有說把錢交給謝秀量了等語（簡上卷二第100 頁）
    ，被告並據此辯稱前揭借據所載99年3 月間50萬元之金錢往
    來，僅係其與證人謝秀量間之單純借貸與賭債無關云云。惟
    查，就證人林阿靠部分，經核其所述與前開證人謝秀量、高
    銘發等人所述有所不符，且證人謝秀量並於證人林阿靠到庭
    作證前，即於偵查中基於告訴人之身分指稱：林阿靠說她跟
    被告協調好了，不願意出庭等語（偵卷第35頁）；又就證人
    王良丞部分，其於本院作證之時間為100 年12月16日，卻能
    清楚指出距當時已相隔1 年9 月之某日所發生事件之「借款
    原因」、「詳細金額」等細節，亦非尋常之事，故其等所述
    是否可採，本非無疑。且就99年3 月間被告與證人謝秀量之
    借據、及雙方金錢往來關係部分，被告於警詢中原係供稱：
    該借據是因為謝秀量欠別人錢，要向伊借錢還債而寫的，謝
    秀量開立50萬元面額的支票及本票各1 紙，由伊作擔保拿去
    和別人換現金給謝秀量等語（偵卷第3 頁），惟其嗣後於偵
    查中則對此具狀辯稱：係因謝秀量表示要裝潢幼稚園需要資
    金，伊自行自農會提領現金在99年3 月10日出借給謝秀量等
    語（偵卷第37頁），故被告無論就證人謝秀量需用該筆款項
    之原因、款項來源係其自有存款或向他人調借等等重要情節
    ，前後所述均顯然矛盾，則其就此之辯詞本難遽信。而證人
    王良丞所述既然復與被告此等更易後之說詞全然相同，更有
    同一瑕疵而難遽信為真；況且，前開99年3 月10日之借據中
    並載明當日尚有連帶保證人「郭國忠」在場（偵卷第11、43
    頁），而非屬證人王良丞前開證述當日在場者之任何一人，
    是證人王良丞所辯，亦顯與客觀事證有違。綜上，若將證人
    王良丞為此等對被告有利、卻有顯然瑕疵之證詞，一併參酌
    前開證人孫麗華顯然迴護被告之情形，堪認證人謝秀量前開
    對證人林阿靠證詞之彈劾並非無據，故證人林阿靠、孫麗華
    、王良丞等人之證述，經核均不足作為有利被告認定之依據
    。
  (五)末辯護人雖另以：高銘發與謝秀量原為男女朋友關係，所為
    證述有偏頗之虞，又依其等所述之600 元1 底、100 元1 台
    之賭博方式，謝秀量不可能輸到幾十萬元的賭債，更不可能
    說不出其他的賭客身份，而高銘發於偵查中證述胡牌後之給
    付金額亦與前開底、台之金額不符，謝秀量也確實向被告陸
    續借貸相當之金錢，被告基於熱心都會幫忙，況謝秀量且有
    另案對被告妨害自由在偵查中，顯見被告確實並無經營賭博
    場所聚眾賭博等語為被告辯護。惟就證人高銘發證述部分，
    本件證人謝秀量於偵查之初係一併對被告提出重利、恐嚇之
    告訴，而證人高銘發於偵查中就此等部分係證稱：伊有聽到
    要借錢的事，但重利部分伊不清楚，也沒有聽過被告說如果
    要不到錢會發生什麼事，只說會叫小孩去討等語（偵卷第63
    頁），顯見其於偵查中並未全盤附合證人謝秀量所指控之重
    利、恐嚇等事實，自難認有何顯然偏頗之情形。又一般麻將
    之輸贏，每局中均可因胡牌之牌型、花牌多寡等諸多因素而
    有台數之不同，絕非每局僅有「1 底、1 台」之輸贏，其間
    各類組合所涉及之射倖性非可一概而論，故無論證人高銘發
    所述之胡牌後給付金額、或證人謝秀量於數月間產生高額之
    賭債，均非此等麻將牌局進行過程中所難以想像之事，辯護
    意旨此部所指，亦顯不足採。再證人謝秀量雖於警詢時證稱
    因時間已久不知其餘賭客身份，然其製作警詢筆錄時既已距
    離本件事發時超過1 年以上，一時無法清楚記憶亦難認與常
    理有違，且其當時既無隨意虛構賭客、而僅表示並無記憶，
    則其於檢察官訊問時明確指出之高銘發、林阿靠等賭客，亦
    與任意翻異證詞之情形有違，況其所述經核顯非無據，已如
    前述，自無從僅以其警詢中一時稱不知其於賭客身份，遽認
    其證詞一概不足採信。至於證人謝秀量是否另行對被告有其
    他犯罪之行為，或被告是否陸續出借款項，經核與被告本件
    是否確有圖利經營賭博場所聚眾賭博之犯行並無直接關連，
    且被告所辯復有前揭數處前後反覆、矛盾之情形，是此部辯
    護意旨顯然均不足為有利被告之認定依據，併此敘明。
  (六)綜上所述，被告所辯，經核均屬臨訟卸責之詞，不足採信，
    其本件所為犯罪事證明確，應予依法論科。
二、核被告所為，係犯刑法第268 條之圖利供給賭場罪及圖利聚
    眾賭博罪，又被告自98年5 月間起至同年10月間止，反覆密
    接提供賭博場所及聚眾賭博，本質上具有反覆、延續性行為
    之特徵，於刑法評價上，足認係集合多數犯罪行為而成立之
    獨立犯罪型態之「集合犯」，為包括一罪，應僅成立一罪。
    被告以一行為同時觸犯上開2 罪名，為想像競合犯，應依刑
    法第55條規定，從一情節較重之圖利聚眾賭博罪論處。公訴
    意旨雖另以：被告經營本件賭博場所之時間，除本院前開認
    定之期間外，並持續至99年9 月間止，因認被告於該等在後
    期間亦一併涉犯刑法第268 條之圖利供給賭場、及圖利聚眾
    賭博罪嫌等語。查公訴意旨此部所指，無非僅以證人謝秀量
    於警詢中之證述為其論據，惟證人謝秀量於警詢中既係證稱
    ：伊自98年5 月間至98年10月間陸續到系爭房屋賭博，伊知
    道該處直到99年9 月才結束等語（偵卷第6 頁），應認證人
    除關於本院前開所認定之被告犯罪期間之外，其餘在後之期
    間其並未實際參與賭博，是本院因認於此等在後之期間內，
    雖如前述被告仍有實際承租使用系爭房屋之事實，然證人謝
    秀量所述尚不足認定被告確有持續在該處供人賭博及收取利
    益之行為，是公訴意旨此部所提證據應認尚不足以認定被告
    犯罪。此外，本院經核亦無其他證據可認被告涉有於該等在
    後期間內之犯嫌，本應為無罪之諭知，然公訴意旨認此部分
    與前開經本院認定有罪之部分，有想像競合犯之一罪關係，
    爰不另為無罪之諭知。
三、原審以被告罪證明確，予以論罪科刑，固非無見。惟原審認
    被告之犯罪地點為「新北市○○區○○路156 號2 樓」，經
    核與本件系爭房屋之租賃契約及證人羅聰偉所述之「新北市
    ○○區○○路156 之1 號2 樓」並不相符，自有未合；又原
    審僅以證人謝秀量警詢時之證述，逕認被告於本院所認定被
    告之犯罪時間後另持續有圖利供給賭場、及圖利聚眾賭博之
    罪嫌，並未究明證人謝秀量於該等期間內有無實際參與賭博
    ，以確認其證詞之證明力，亦有未洽。是被告上訴意旨否認
    犯行，雖無理由，然原判決既有上開未合之處，自應由本院
    將原判決撤銷，並自為判決。爰審酌被告提供賭博場所聚眾
    賭博，並從中牟取不法利益，助長投機風氣，有害社會秩序
    ，所為顯不足採，且被告犯罪後始終否認犯行，且前後供詞
    反覆不一，未見其表達悔悟之意，於犯罪後態度部分無從為
    其有利之考量，又慮及被告經營本件賭博場所聚眾賭博之時
    間長達數月，堪認獲取之利益非少，及其犯罪之手段尚屬平
    和、及前無前科之素行等一切具體情狀，量處如主文所示之
    刑，並就徒刑及罰金部分分別諭知如主文所示之易科罰金、
    易服勞役之折算標準，以資懲儆。
據上論斷，應依刑事訴訟法第455 之1 第1 項、第3 項、第369
條第1 項前段、第364 條、第299 條第1 項前段，刑法第268 條
、第55條、第41條第1 項前段、第42條第3 項前段，刑法施行法
第1 條之1 ，判決如主文。
本案經檢察官謝伊婷到庭執行職務。
中    華    民    國   100    年    12    月    27    日
          刑事第十六庭  審判長  法  官  林家賢
                                法  官  鄧雅心
                                法  官  黃沛文
上列正本證明與原本無異。
不得上訴。
                                書記官  尤怡文
中    華    民    國   100    年    12    月    27    日
附錄本判決論罪法條：
中華民國刑法第268條
（圖利供給賭場或聚眾賭博罪）
意圖營利，供給賭博場所或聚眾賭博者，處3 年以下有期徒刑，
得併科3 千元以下罰金。